【裁判字號】    95,易,958
【裁判日期】    950731
【裁判案由】    傷害
【裁判全文】
臺灣板橋地方法院刑事判決               95年度易字第958號
公  訴  人  臺灣板橋地方法院檢察署檢察官
被      告  丙○○
            丁○○
上列被告等因傷害案件，經檢察官提起公訴（九十五年度偵緝字
第一二四號），本院依簡式審判程序判決如下：
    主  文
丙○○、丁○○共同傷害人之身體，各處有期徒刑陸月，如易科
罰金，均以佰元折算壹日。
    事  實
一、丙○○於民國九十四年二月十九日下午六時十分許，駕駛車
    牌號碼四０二一─ＫＤ號自用小客車搭載丁○○，行經臺北
    縣板橋市○○路與新環河路口時，因與乙○○所駕駛之車牌
    號碼九Ｖ─六七六七號自用小客車疑似發生擦撞，乙○○即
    對其鳴按三聲喇叭，丙○○、乙○○隨即下車查看有無車損
    ，在查明並未擦撞後，乙○○即返回其所駕駛之自小客車欲
    駕車離開，詎丙○○、丁○○竟共同基於傷害之犯意聯絡，
    由丙○○阻止乙○○關上車門，強行將乙○○自其自小客車
    內拉下車，徒手毆打乙○○之頭部、臉部，另丁○○亦持棍
    棒下車，擊打乙○○自小客車之後車燈（毀損部分未據告訴
    ），乙○○因遭毆打遂以手抵擋丙○○，並退後至其自小客
    車後半部自丁○○手中奪下棍棒回擊丙○○（乙○○涉嫌傷
    害部分另為不起訴處分），丁○○見狀即自後方勒住乙○○
    之脖子，乙○○手持之棍棒因而掉落，丙○○隨即拾起該棍
    棒毆打乙○○頭部，丁○○則持石塊毆打乙○○頭部，乙○○以手抵擋時，手指亦遭擊打，致乙○○受有頭部外傷併左
    枕骨撕裂傷、左額、鼻部、上唇撕裂傷、臉部及雙手多處挫
    傷及瘀青、左手無名指骨折等傷害。
二、案經乙○○訴由臺北縣政府警察局海山分局報告臺灣板橋地
    方法院檢察署檢察官偵查起訴。
    理  由
一、本院於準備程序進行中，被告丙○○、丁○○就被訴事實為
    有罪之陳述，經告知被告二人簡式審判程序之旨，並聽取公
    訴人及被告二人之意見後，裁定進行簡式審判程序。
二、前揭事實，業據被告丙○○、丁○○在本院審理時坦承不諱
    ，核與告訴人乙○○指訴情節相符，並經證人即員警洪宗宜
    、陳智煜在偵查中證述在卷。此外，復有診斷證明書、財團
    法人亞東紀念醫院九十五年三月一日亞歷字第０九五六四一
    ００九五號函各一紙及照片十四幀附卷可稽。堪認被告二人
    自白與事實相符。是本件事證明確，被告二人前開犯行洵堪
    認定，應予依法論科。
三、又本件被告二人行為後，刑法及其施行法業於九十五年七月
    一日修正施行，關於新舊法律變更之比較適用，原則上應就
    罪刑有關之共犯、未遂犯、想像競合犯、牽連犯、連續犯、
    結合犯，以及累犯加重、自首減輕暨其他法定加減原因（如
    身分加減）與加減例等一切情形，綜其全部罪刑之結果而為
    比較（最高法院九十五年第八次會議關於中華民國刑法九十
    四年修正施行後之法律比較適用決議第一點第(四)小點參照）
    ，而此次修法與本案罪刑相關者，有刑法第二十八條、第四
    十一條、第三十三條第五款等規定，本院認：(一)修正前刑法
    第二十八規定「二人以上共同實施犯罪之行為者，皆為正犯
    」，修正後刑法第二十八條則規定「二人以上共同實行犯罪
    之行為者，皆為正犯」，揆諸本條之修正理由係為釐清陰謀
    共同正犯、預備共同正犯是否合乎正犯之要件，而本案被告
    二人之犯行既均屬實行犯罪行為之正犯，則適用行為時即修
    正前刑法第二十八條規定論擬，並無不利於被告二人；(二)就
    易科罰金之折算標準部分，如依修正前刑法第四十一條第一
    項及修正前罰金罰鍰提高標準條例第二條之規定，應以銀元
    三百元即新臺幣九百元折算一日，惟若依修正後刑法第四十
    一條第一項前段（原罰金罰鍰提高標準條例第二條已同時刪
    除）之規定，應以新臺幣一千元、二千元或三千元折算一日
    ，二者相較之下，應以修正前之規定較有利於被告；(三)再就
    刑法第三十三條第五款言之，被告所犯刑法第二百七十七條
    第一項規定雖未修正，但在此次刑法及其施行法修正之前，
    依罰金罰鍰提高標準條例第一條前段之規定提高十倍，嗣因
    刑法施行法第一之一條已增訂：「中華民國九十四年一月七
    日刑法修正施行後，刑法分則所定罰金之貨幣單位為新臺幣
    ；九十四年一月七日刑法修正時，刑法分則編未修正之條文
    定有罰金者，自九十四年一月七日刑法修正施行後，就其所
    定數額提高為三十倍，但七十二年六月二十六日至九十四年
    一月七日新增或修正之條文，就其所定數額提高為三倍」，
    此規定因屬前揭罰金罰鍰提高標準條例第一條但書所稱之「
    法律已依一定比率規定罰金或罰鍰之數額或倍數」，自應優
    先適用，另修正後刑法第三十三條第五款亦已將罰金刑調整
    為新臺幣一千元以上，以百元計算，而修正前則係規定罰金
    為銀元一元以上，經比較前後規定之刑度，應以修正前之規
    定對被告較為有利。從而，經綜合比較前述各項法律變更之
    結果後，本案因修正後之規定並未對被告更為有利，依據刑
    法第二條第一項前段，應一體適用修正前刑法及修正前罰金
    罰鍰提高標準條例之規定，合先敘明。
四、核被告丙○○、丁○○所為，均係犯刑法第二百七十七條第
    一項之傷害罪。又被告二人就前開犯行，有犯意聯絡及行為
    分擔，均為共同正犯。爰審酌被告二人僅因行車細故，竟因
    此毆打與渠二人素不相識且並無仇怨之告訴人乙○○，且在
    將告訴人乙○○毆傷倒地後，竟逕自離去，顯見渠二人行為
    極為惡劣，惟渠二人犯罪後已深知悔悟，態度尚稱良好，暨
    斟酌其犯罪之目的、手段及其品行、智識程度等一切情狀，
    分別量處如主文所示之刑，並均依修正前刑法第四十一條第
    一項前段之規定，諭知易科罰金之折算標準。
據上論斷，應依刑事訴訟法第二百七十三條之一第一項、第二百
九十九條第一項前段，刑法第二條第一項前段（修正後）、第二
十八條（修正前）、第二百七十七條第一項、第四十一條第一項
前段（修正前），罰金罰鍰提高標準條例第一條前段、第二條（
修正前），判決如主文。
本案經檢察官甲○○到庭執行職務。
中    華    民    國    95    年    7     月    31    日
                  刑事第八庭    法  官  王士珮
以上正本證明與原本無異
如不服本判決應於送達後10日內向本院提出上訴狀。
                                書記官  程欣怡
中    華    民    國    95    年    7     月    31    日
附錄本案論罪科刑法條全文：
中華民國刑法第二百七十七條
傷害人之身體或健康者，處三年以下有期徒刑、拘役或一千元以
下罰金。
犯前項之罪因而致人於死者，處無期徒刑或七年以上有期徒刑；
致重傷者，處三年以上十年以下有期徒刑。


司法院資訊處製作；財團法人民間司法改革基金會備份。
